臺灣臺北地方法院民事判決　　　　　　　99年度訴字第4144號
原　　　告　陳志龍
訴訟代理人　鄭文玲律師
被　　　告　陳志川
訴訟代理人　劉興源律師
　　　　　　陳尚宏律師
上列當事人間請求損害賠償事件，本院於民國九十九年十二月二
十七日言詞辯論終結，判決如下：
    主  文
原告之訴及其假執行之聲請均駁回。
訴訟費用由原告負擔。
    事實及理由
一、按訴狀送達後，原告不得將原訴變更或追加他訴，但被告同
    意、擴張或減縮應受判決事項之聲明、不甚礙被告之防禦及
    訴訟之終結者，不在此限，民事訴訟法第二百五十五條第一
    項第一款、第三款及第七款定有明文。本件原告起訴時先位
    依物上請求權，請求被告返還其如附表及本院卷第九頁至第
    二十四頁照片所示之物品（下稱系爭物品），備位依民法侵
    權行為之法律關係，請求被告給付其新台幣（下同）二百七
    十萬三千元，及自起訴狀繕本送達翌日起按年息百分之五計
    算之利息，嗣於民國九十九年十一月五日以民事補充準備書
    狀，撤回該先位聲明，再於同年十二月二十二日以民事準備
    書(三)狀及同年十二月二十七日言詞辯論時到庭確認，依民法
    第一百八十四條第一項前段侵權行為損害賠償及民事訴訟法
    第五百三十一條第一項關於同法第五百二十九條第四項債務
    人聲請撤銷假扣押裁定而債權人應負賠償之法律關係，請求
    被告給付其上開備位聲明之金額及法定遲延利息，核屬減縮
    應受判決事項之聲明，並經為被告同意，復不甚礙被告之防
    禦及訴訟之終結，參諸前揭規定，應予准許。
二、原告起訴主張：被告於九十六年間依臺灣板橋地方法院（下
    稱板院）九十六年度裁全字第一六三四號假扣押裁定，聲請
    對原告之財產為假扣押執行，經板院以九十六年度執全字第
    一○五○號假扣押執行事件自為或囑託本院以九十六年度執
    全助字第五八二號查封原告所有包括系爭物品在內之木雕等
    動產，並將系爭物品交由被告保管，嗣因原告遭訴刑事部分
    已無罪確定，兩造於九十七年九月八日簽訂和解契約書，認
    為查封之系爭物品為合夥財產，並將系爭物品贈與兩造之父
    陳坤，陳坤因被告違反和解契約書之約定，再於九十八年三
    月二十九日將系爭物品贈與原告，另被告向板院提起之本案
    九十六年度重訴字第四一九號損害賠償訴訟，因兩造洽談和
    解事宜而合意停止，被告逾期未聲請續行而視為撤回後，原
    告聲請撤銷假扣押裁定並獲准，被告則聲請撤回假扣押之執
    行，但雙方會同至被告保管查封物品之處所啟封時，原告發
    覺系爭物品已全部不見，被告違反保管之義務，業已侵害原
    告之債權，且於訴訟中自認系爭物品已遺失不見，無法返還
    於原告，為此依民法第一百八十四條第一項前段侵權行為損
    害賠償及民事訴訟法第五百三十一條第一項關於同法第五百
    二十九條第四項債務人聲請撤銷假扣押裁定而債權人應負賠
    償之法律關係提起本訴，並聲明：被告應給付原告二百七十
    萬三千元及自起訴狀繕本送達翌日起至清償日止，按年息百
    分之五計算之利息，並願供擔保請准宣告假執行等語。
三、被告則以：伊聲請板院對原告財產聲請假扣押，並經該院裁
    准，係因原告未經被告同意，擅將包含系爭物品在內之兩造
    合夥財產搬離他處，嗣經板院自為或囑託本院就系爭物品（
    不含附表編號十三、十四及十七之檜木榴）執行查封，並放
    置於台北縣五股鄉○○路○段三七五號一樓，其後兩造於九
    十七年九月八日簽立和解契約書，將系爭物品贈與兩造之父
    陳坤，並於同年七月十日合意停止被告前提起侵權行損害賠
    償之本訴，詎陳坤旋於九十八年三月二十九日將系爭物品悉
    數贈與原告，被告為取回擔保金，衹得撤回假扣押執行及裁
    定，迄九十八年十月三十日現場啟封點交時，被告因病並未
    前往，依系爭物品存放處所在原告及陳坤住處樓下，原告對
    系爭物品有實際上之管領力，且就系爭物品滅失，對被告提
    起竊盜罪嫌告訴，亦經檢察官不起訴處分觀之，原告主張被
    告侵害其債權，然迄今未具體指明其債權之內容為何，且縱
    有債權，乃屬債務不履行之問題，與民法第一百八十四條第
    一項規定之侵權行為無涉，又民事訴訟法第五百三十一條所
    規定假扣押所受之損害，係指債務人因假扣押執行，致其假
    扣押標的無法使用、收益或處分等利益之損失，與假扣押標
    的滅失之損害無涉，原告迄未就本件假扣押執行受有何等損
    害，及與假扣押之執行間，有何因果關係舉證以實其說，另
    原告所請求系爭物品之價額，與其前被訴業務侵占向檢察官
    陳報之價格，差距竟有十倍以上，均無可採，為此聲明：駁
    回原告之訴及其假執行之聲請，如受不利之判決，願供擔保
    請宣告免為假執行等語置辯。
四、兩造不爭執事項：
  (一)被告依板九十六年度裁全字第一六三四號假扣押裁定，聲請
    對原告之財產為假扣押執行，前經該院以九十六年度執全字
    第一○五○號假扣押事件執行，或囑託本院以九十六年度執
    全助字第五八二號假扣押事件執行，查封包含系爭物品（不
    含附表編號十三、十四及十七之檜木榴）在內之木雕等動產
    ，並交由被告保管，放置處所為台北縣五股鄉○○路○段三
    七五號一樓，該處二樓房屋為原告所有。
  (二)嗣兩造於九十七年九月八日簽訂和解契約書，認為查封之系
    爭物品為合夥財產，並將系爭物品贈與兩造之父陳坤，陳坤
    再於九十八年三月二十九日將系爭物品贈與原告，並於九十
    七年七月十日就被告前向板院提起之本案九十六年度重訴字
    第四一九號損害賠償訴訟，合意停止訴訟。
  (三)原告於被告逾期未聲請續行前項訴訟而本訴視為撤回後，聲
    請撤銷假扣押裁定，業經板院於九十八年五月十五日以九十
    八年度全聲字第一○二號裁定准予撤銷，被告除聲請撤回假
    扣押之執行外，聲請撤銷假扣押裁定部分，另經板院於同年
    五月二十日准許。
  (四)迄九十八年十月三十日現場啟封，原告會同板院司法事務官
    等法院人員至現場，被告並未同往，經查點除附表編號十三
    、十四及十七檜木榴以外之系爭物品均已不在現場。
  (五)以上事實除為兩造不爭執外，並有原告提出之指封切結、贈
    與契約書及板院裁定等件，及被告提出之假扣押裁定、和解
    契約書及檢察官不起訴處分書等件為證。
五、惟原告主張其債權受侵害，被告應依民法第一百八十四條第
    一項前段侵權行為之規定負損害賠償責任等情，則為被告所
    否認，並以前揭情辭置辯。經查：
  (一)原告主張其債權受侵害，依其於本院九十九年十月二十日言
    詞審理時，指稱：「..債權人為原告，債務人為被告，是根
    據雙方間的贈與契約（原證六）、和解契約第1條、第2條（
    被證五），因此雙方間存有債權債務關係」等語。惟按侵權
    行為，即不法侵害他人權利之行為，屬於所謂違法行為之一
    種，債務不履行為債務人侵害債權之行為，性質上雖亦屬侵
    權行為，但法律另有關於債務不履行之規定，故關於侵權行
    為之規定，於債務不履行不適用之（最高法院九十五年台上
    字第二六七四號判決參照）。是原告所指債權，若係存在於
    兩造之間，核之前開判決意旨，並無侵權行為規定之適用，
    若係指上開贈與契約（見本院卷第九四頁）所生之債權，惟
    該贈與契約係訴外人陳坤與原告間所簽訂之契約，與被告無
    涉，又若係指兩造及陳坤簽訂之和解契約（見本院卷第七五
    頁至第七六頁）所生債權，惟原告於該和解契約係債務人，
    債權人係訴外人陳坤，亦難認原告有何債權存在。
  (二)再者，系爭物品查封後，兩造業於九十七年九月八日簽訂和
    解契約書，認為查封之系爭物品為合夥財產，並將系爭物品
    贈與兩造之父陳坤等情為真正，已如前述，且系爭物品查封
    之保管處所在台北縣五股鄉○○路○段三七五號一樓，該處
    二樓房屋為原告所有等情，亦為兩造所不爭執，則被告於上
    揭九十七年九月八日簽訂和解契約書時，既將查封之系爭物
    品與原告合意贈與兩造之父陳坤，即已放棄就系爭物品將來
    求償之權利，且系爭物品並不在其實際管領範圍內，而係在
    原告所有房屋之樓下，足見被告縱然為法院查封時指定之保
    管人，但並無實際管領系爭物品，主觀上亦不認為該物品為
    原告所有，自無侵害原告權利之故意或過失，是被告抗辯伊
    並無侵害原告之權利等語，堪以採信。
六、又原告主張其依民事訴訟法第五百二十九條第四項規定撤銷
    假扣押裁定，被告應依同法第五百三十一條規定賠償其假扣
    押所受之損害，亦為被告所否認，並以前揭情辭置辯。
  (一)按假扣押裁定因第五百二十九條第四項之規定而撤銷者，債
    權人應賠償債務人因假扣押所或供擔保受之損害，民事訴訟
    法第五百三十一條固有明文，惟同法第五百二十九條係規定
    ：本案尚未繫屬者，命假扣押之法院應依債務人聲請，命債
    權人於一定期間內起訴（第一項），債權人不於第一項期間
    內起訴者，債務人得聲請命假扣押之法院撤銷假扣押裁定（
    第四項）。足見依該規定請求債權人賠償債務人因假扣押或
    供擔保所受之損害者，係以債權人於法院命令限期起訴期間
    ，未遵期起訴，經債務人聲請撤銷假扣押裁定者而言，並不
    包括債權人已遵期起訴，嗣後因情事變更，撤回或視為撤回
    其訴之情形，否則債權人遵期起訴後，若因本案敗訴確定而
    撤銷假扣押裁定，尚無從認債務人得依該條項請求債權人賠
    償其因假扣押所受之損害（最高法院六十七年度台上字第一
    四○七號判例要旨參照），卻於撤回或視為撤回本案訴訟，
    免除債務人訴累更有利之情形下，反須依該條項賠償債務人
    損害，顯非事理之平，是應與該條項「假扣押裁定因自始不
    當而撤銷」為同一解釋，限於債權人未遵法院命令限期起訴
    ，足認其假扣押於裁定時客觀上即有不當之情形，始有適用
    （臺灣高等法院暨所屬法院八十九年法律座談會參照）。
  (二)查兩造於系爭物品查封後，被告業已遵期向板院提起本案訴
    訟，惟於該院以九十六年度重訴字第四一九號損害賠償事件
    審理中，因兩造洽談和解而合意停止訴訟，嗣兩造於九十七
    年九月八日簽訂和解契約書，將系爭物品贈與兩造之父陳坤
    ，被告始未再聲請續行訴訟而視為撤回其訴等情為真正，亦
    如前述，足認被告並非於法院命令限期起訴期間，未遵期起
    訴，而係被告已遵期起訴後，嗣後因情事變更，合意停止逾
    期未聲請續行訴訟而視為撤回其訴之情形，揆諸前項說明，
    原告主張被告應依民事訴訟法第五百三十一條規定賠償其假
    扣押所受之損害，應無適用餘地。再者，該條項所稱「假扣
    押所受之損害」，應係指債務人因假扣押之執行，致其假扣
    押標的無法使用、收益或處分等利益之損失，與假扣押標的
    是否滅失之損害無涉，本件原告主張被告為假扣押執行，致
    其就系爭物品之債權受有損害，非指系爭標的於假扣押執行
    期間，受有何等無法使用、收益或處分等利益之損失，尚難
    認原告有何假扣押所受之損害。
七、綜上所述，本件既不足認原告有何債權受侵害，亦不足認被
    告有何故意或過失之侵權行為，復不足認有民事訴訟法第五
    百三十一條適用餘地。從而，原告依民法第一百八十四條第
    一項前段、民事訴訟法第五百三十一條第一項關於同法第五
    百二十九條第四項規定之法律關係，訴請被告賠償其損害二
    百七十萬三千元及自起訴狀繕本送達翌日起至清償日止，按
    年息百分之五計算之利息，為無理由，應予駁回。原告之訴
    既經駁回，其假執行之聲請亦失所附麗，應併予駁回。
八、本件事證已臻明確，兩造其餘主張陳述及所提之證據，與判
    決結果不生影響，爰不一一另行論述，附此敘明。
九、據上論結，本件原告之訴為無理由，依民事訴訟法第七十八
    條，判決如主文。
中    華    民    國   100    年    1     月    17    日
                  民事第一庭    法  官  劉台安
以上正本係照原本作成
如對本判決上訴，須於判決送達後二十日內向本院提出上訴狀。
如委任律師提起上訴者，應一併繳納上訴審裁判費。
中    華    民    國   100    年    1     月    17    日
                                書記官  曹瓊文